臺灣臺中地方法院民事判決
                                   111年度中簡字第2024號
原      告  林志炘
被      告  朱冠綸
上列當事人間請求侵權行為損害賠償（交通）事件，本院於民國
111年11月21日言詞辯論終結，判決如下︰ 
　　主　　　文
被告應給付原告新臺幣164,866元，及自民國111年4月13日起至
清償日止，按週年利率百分之5計算之利息。
原告其餘之訴駁回。
訴訟費用（除減縮部分外）由被告負擔百分之51，餘由原告負擔
。
本判決原告勝訴部分得假執行。 
    事實及理由
壹、程序方面：
    按訴狀送達後，原告不得將原訴變更或追加他訴。但擴張或
    減縮應受判決事項之聲明者，不在此限，民事訴訟法第255
    條第1項第3款定有明文。本件原告起訴時原聲明：被告應給
    付原告新臺幣（下同）45萬8273元，及自起訴狀繕本送達翌
    日起至清償日止，按週年利率百分之5計算之利息等語（見
    本院卷第17頁）；嗣迭經變更聲明後，於本院民國111年11
    月21日言詞辯論期日當庭更正訴之聲明為：被告應給付原告
    323,715元，及自起訴狀繕本送達翌日起至清償日止，按週
    年利率百分之5計算之利息等語（見本院卷第312頁），核屬
    減縮應受判決事項之聲明，合於前開規定，應予准許。
貳、實體方面：　　
一、原告主張：被告於109年2月23日晚上11時43分許，無照騎乘
    車牌號碼000-000號普通重型機車（下稱肇事車輛），沿臺
    中市大里區大明路由東往西方向行駛於外側車道，行至設有
    行車管制號誌之大明路與永隆路交岔路口時，本應注意轉彎
    車應讓直行車先行，而依當時情形，並無不能注意之情事，
    竟疏未注意及此，貿然自外側快車道左轉永隆路，適伊騎乘
    車牌號碼000-0000號普通重型機車，沿大明路同向行駛於肇
    事車輛之左後方，亦疏未注意車前狀況，並隨時採取必要之
    安全措施，而逕自直行，閃避不及因而與肇事車輛發生碰撞
    （下稱系爭事故），伊因而人車倒地，致受有右側尺骨鷹嘴
    突移位閉鎖性粉碎性骨折、右側肩膀挫傷、右側手肘擦挫傷
    等傷害，伊自得依侵權行為之法律關係，請求被告賠償如下
    損害：㈠醫療費用117,263元、㈡看護費用75,000元、㈢交通費
    用45,300元、㈣不能工作之損失94,000元、㈤精神慰撫金10萬
    元，並扣除伊已領之強制汽車責任保險理賠金108,668元後
    ，被告應給付伊323,715元等語。並聲明：被告應給付原告3
    23,715元，及自起訴狀繕本送達翌日起至清償日止，按週年
    利率百分之5計算之利息。
二、被告則以：對於原告請求之醫療費用、看護費用、不能工作
    之損失、系爭事故發生後3個月內支出之交通費用部分，均
    無意見，然原告請求之精神慰撫金金額過高；又原告未注意
    車前狀況，就系爭事故之發生應負百分之40之過失責任，應
    依法減輕伊之賠償金額等語置辯。並聲明：原告之訴駁回。
三、本院之判斷：
  ㈠原告主張被告駕駛肇事車輛，行經設有行車管制號誌之交岔
    路口時，疏未注意轉彎車應讓直行車先行，因而與原告所騎
    乘之機車發生碰撞，原告人車倒地，致受有右側尺骨鷹嘴突
    移位閉鎖性粉碎性骨折、右側肩膀挫傷、右側手肘擦挫傷等
    傷害等情，業據其提出臺中市政府警察局道路交通事故當事
    人登記聯單、仁愛醫療財團法人大里仁愛醫院（下稱大里仁
    愛醫院）診斷證明書（乙種）、中山醫學大學附設醫院（下
    稱中山附醫）診斷證明書、仁璾堂中醫診所診斷證明書為證
    （見本院卷第25頁、第29至35頁），並經本院依職權向臺中
    市政府警察局霧峰分局調取系爭事故之道路交通事故現場圖
    、調查報告表㈠、㈡、談話紀錄表、舉發違反道路交通管理事
    件通知單、補充資料表、初步分析研判表及現場照片在卷可
    稽（見本院卷第117至127頁、第136至156頁）。又兩造前就
    系爭事故之發生，均對他方提出涉犯過失傷害罪嫌之刑事告
    訴，經檢察官提起公訴後，因兩造均具狀撤回告訴，而由本
    院以110年度交易字第1824號刑事判決公訴不受理在案等情
    ，亦有上開刑事判決附卷可稽（見本院卷第185、186頁），
    並經本院依職權調取上開刑事卷宗核閱屬實。
　㈡按因故意或過失，不法侵害他人之權利者，負損害賠償責任
    次；違反保護他人之法律，致生損害於他人者，負賠償責任
    。但能證明其行為無過失者，不在此限，民法第184條第1項
    前段、第2項定有明文。次按汽車駕駛人，未領有駕駛執照
    駕駛小型車或機車者，處6,000元以上12,000元以下罰鍰，
    並當場禁止其駕駛，道路交通管理處罰條例第21條第1項第1
    款亦有明定。查被告未領有重型機車駕駛執照等情，有臺中
    市政府警察局舉發違反道路交通管理事件通知單附卷可考（
    見本院卷第136頁），則其騎乘重型機車上路，顯已違反上
    開規定，自屬違反保護他人之法律，依民法第184條第2項規
    定，應推定其有過失。又按汽車、機車或其他非依軌道行駛
    之動力車輛，在使用中加損害於他人者，駕駛人應賠償因此
    所生之損害，民法第191條之2前段亦有明定。而民法第191
    條之2前段係專為非依軌道行駛之動力車輛在使用中駕駛人
    之責任而為舉證責任倒置之規定，故凡動力車輛在使用中加
    損害於他人者，即應負賠償責任，由法律推定駕駛人侵害他
    人之行為係出於過失。查系爭事故係因被告騎乘肇事車輛，
    行經設有行車管制號誌之交岔路口時，碰撞原告所騎乘之機
    車，並使原告受有前揭傷害，已如前述，則原告所受之該等
    損害，顯然係被告使用車輛時侵害原告之權利而發生，被告
    之行為與原告所受損害間，存有相當因果關係，是揆之上開
    規定，亦應推定被告前揭侵害原告之行為係有過失。再按轉
    彎車應讓直行車先行，道路交通安全規則第102條第1項第7
    款定有明文。查被告騎乘肇事車輛行經設有行車管制號誌之
    交岔路口時，理應注意轉彎車應讓直行車先行，且依當時情
    形又無不能注意情事，竟貿然左轉，因而碰撞原告所騎乘之
    機車，顯見其就系爭事故之發生確有過失，且其過失與原告
    所受損害間，有相當因果關係存在，應堪認定。從而，原告
    主張因被告上開過失侵權行為而受有損害，依前揭規定，得
    請求被告賠償其所受損害，應屬有據。
  ㈢次按不法侵害他人之身體或健康者，對於被害人因此喪失或
    減少勞動能力或增加生活上之需要時，應負損害賠償責任；
    不法侵害他人之身體、健康、名譽、自由、信用、隱私、貞
    操，或不法侵害其他人格法益而情節重大者，被害人雖非財
    產上之損害，亦得請求賠償相當之金額，民法第193條第1項
    、第195條第1項分別定有明文。茲就原告得請求賠償之金額
    ，分述如下：
  ⒈醫療費用：原告主張其因系爭事故所受傷勢前往大里仁愛醫
    院、中山附醫、仁璾堂中醫診所就診，因而支出醫療費用11
    7,263元等情，業據提出急診醫療費用收據、門診醫療費用
    收據、住院醫療費用收據、收據彙總、診所費用明細收據為
    證（見本院卷第37至87頁、第269至301頁），且為被告所不
    爭執（見本院卷第313頁）。而由上開醫療收據所載治療項
    目及明細觀之，核屬治療原告所受傷害之必要花費，而屬增
    加一般生活上需要所支出之必要費用，依民法第193條第1項
    規定，自得請求被告賠償。故而，上開費用均係原告因被告
    之侵權行為所生財產上之損害，其請求被告賠償此部分損害
    ，自為法之所許。
　⒉看護費用：原告主張其因系爭事故受傷，於109年2月24日住
    院須專人全日看護1個月，以每日2,500元計算，共計支出看
    護費用75,000元等情，有中山附醫上開診斷證明書在卷可佐
    （見本院卷第31頁），且為被告所不爭執，堪認原告此部分
    請求應屬可採。
　⒊交通費用：
　①原告主張其因系爭事故所受傷勢，而於109年2月24日自臺中
    市南區工學一街住處前往中山附醫急診住院、於同年月27日
    出院從中山附醫返回上該住處；又於同年3月11、17日、4月
    7日、7月14日、10月13日、110年1月5日、12月13日至中山
    附醫骨科就診；另至中山附醫復健科門診診察治療共計21次
    、復健治療共計122次，而均有搭乘計程車往返住家與中山
    附醫之必要，以每趟150元計算，共計支出計程車車資45,30
    0元等情。而被告對於原告於術後3個月內有搭乘計程車就診
    、復健之必要，及原告自住處往返中山附醫每趟須支出計程
    車資150元等情，並不爭執，惟否認原告於術後3個月之後仍
    有搭乘計程車就診之必要性等情。經查，本院依原告聲請向
    中山附醫函詢依原告因系爭事故所受傷勢，有搭乘計程車代
    步必要之時間，經該院函覆：「患者林志炘為右側尺骨鷹嘴
    突移位閉鎖性粉碎性骨折，術後不宜負重3個月，無法自行
    駕車、騎車或搭乘公車，應使用其他代步工具（如計程車等
    ），必要時間為3個月」等語，有該院111年10月14日中山醫
    大附醫法務字第1110010422號函附卷可考（見本院卷第249
    頁），而原告係於109年2月24日接受上開手術等情，亦有前
    揭中山附醫診斷證明書在卷可參（見本院卷第31頁），足認
    原告於系爭事故發生後，至109年5月24日止，均有搭乘計程
    車往返住家、醫院就診及復健之必要，應可認定。至原告主
    張自109年5月25日起仍有繼續搭乘計程車前往醫院就診及復
    健之必要部分，既為被告所否認，原告就此有利於己之事實
    ，復未舉證以實其說，自難憑採。
　②而原告主張除於109年2月24日自住處前往中山附醫急診住院
    、於同年月27日出院返回住處外，而須搭乘計程車各1次外
    ，至同年5月24日前，曾於同年3月11、17日、4月7日前往中
    山附醫骨科回診3次；另於同年4月13、17、20、23、27、30
    日、5月4、8、12、15、18日前往中山附醫復健治療11次等
    情，為被告所不爭執，且有上開醫療費用收據在卷可佐，則
    原告至109年5月24日前，往返住處及中山附醫共計30趟【計
    算式：1＋1＋（3＋11）×2＝30】，以每趟支出計程車資150元計
    算，共計花費4,500元。是原告主張其因系爭事故所受傷勢
    須往返住家醫院就診及復健，而受有支出計程車資4,500元
    之損害，應可採信。逾此金額之請求，即屬無據。
　⒋不能工作之損失：原告就主張其因系爭事故所受傷勢，依醫
    囑出院後須休養3個月，故受有自系爭事故翌日即109年2月2
    4日起至同年月27日出院止，共計4日，以日薪1,000元計算
    ，及出院後3個月，以月薪3萬元計算，共計受有94,000元【
    計算式：（1000×4）＋（3×30000）＝94000】不能工作之損失
    等情，業據提出上開診斷證明書、員工薪資單為證（見本院
    卷第31頁、第89至115頁），且為被告所不爭執（見本院卷
    第313頁），自堪信原告此部分主張為可採。
　⒌精神慰撫金：
  ①按慰撫金之賠償須以人格權遭遇侵害，使精神上受有痛苦為
    必要，其核給之標準固與財產上損害之計算不同，然非不可
    斟酌雙方身份資力與加害程度，及其他各種情形核定相當之
    數額。
　②原告因系爭事故造成上開傷害，除就右側尺骨鷹嘴突移位閉
    鎖性粉碎性骨折部分須接受復位及內固定手術外，術後更須
    長期復健等情，有前揭診斷證明書在卷可佐，足見原告所受
    傷害，確令其肉體及精神均蒙受相當之痛苦，是其請求被告
    賠償精神慰撫金，自屬有據。
　③查原告為高中畢業，現擔任便利商店店員，月薪約3萬元，名
    下有1輛汽車及投資；被告則為高中肄業，在工地工作，每
    月收入25,000元至3萬元，名下沒有財產等情，除經兩造分
    別陳明在卷（見本院卷第195、313頁）外，並有稅務電子閘
    門財產、所得調件明細表附卷足憑（置於證物袋）。玆審酌
    前述兩造之教育程度、身分地位、經濟狀況、被告不法行為
    態樣、原告所受之痛苦等一切情狀，認原告請求被告賠償精
    神慰撫金10萬元應屬適當。 
  ⒌綜上，原告因被告本件侵權行為，得請求被告給付醫療費用1
    17,263元、看護費用75,000元、交通費用4,500元、不能工
    作之損失94,000元、精神慰撫金10萬元，共計390,763元（
    計算式：117263＋75000＋4500＋94000＋100000＝390763）。
　㈣按損害之發生或擴大，被害人與有過失者，法院得減輕賠償
    金額，或免除之，民法第217條第1項定有明文。蓋此項規定
    之目的在謀求加害人與被害人間之公平，倘受害人於事故之
    發生亦有過失時，由加害人負全部賠償責任，未免失諸過酷
    ，是以賦予法院得減輕其賠償金額或免除之職權此項規定之
    目的，在謀求加害人與被害人間之公平，故在裁判上法院得
    以職權減輕或免除之。次按汽車行駛時，駕駛人應注意車前
    狀況，並隨時採取必要之安全措施，道路交通安全規則第94
    條第3項定有明文。被告抗辯原告就系爭事故之發生亦有過
    失，而為原告所不爭執；且查系爭事故發生時，原告騎乘機
    車上路，本應注意車前狀況，作隨時停車之準備，然其卻未
    注意及此，致發現其前方由被告所騎乘之肇事機車左轉永隆
    路時，閃避不及，因而與肇事機車發生碰撞，足證原告就系
    爭事故之發生，亦有疏未注意車前狀況，作隨時停車之準備
    之過失無訛。故而，被告抗辯其得依民法第217條規定減輕
    賠償金額，即屬有據。本院分別審酌兩造就系爭事故原因力
    之強弱及過失之程度，認應由原告、被告分別負擔百分之30
    、百分之70之過失責任，方屬公允。本院爰依前述比例減輕
    被告賠償金額百分之30。準此，被告應賠償原告之金額應為
    273,534元（計算式：390763×0.7≒273534，元以下四捨五入
    ）。
  ㈤再按，保險人依本法規定所為之保險給付，視為被保險人損
    害賠償金額之一部分；被保險人受賠償請求時，得扣除之，
    強制汽車責任保險法第32條定有明文。查原告因系爭事故受
    傷，共計領取強制汽車責任保險理賠金108,668元等情，且
    為被告所不爭執（見本院卷第313頁），應可認定。則依上
    開規定意旨，該等保險給付自為損害賠償金額之一部分，故
    原告向被告為本件請求時，應依法將已領取之保險理賠金扣
    除。經扣除後，原告得請求被告賠償之金額為164,866元（
    計算式：000000－000,668＝164,866）。
　㈥按給付有確定期限者，債務人自期限屆滿時起，負遲延責任
    。給付無確定期限者，債務人於債權人得請求給付時，經其
    催告而未為給付，自受催告時起，負遲延責任。其經債權人
    起訴而送達訴狀，或依督促程序送達支付命令，或為其他相
    類之行為者，與催告有同一之效力，民法第229條第1項、第
    2項定有明文。又遲延之債務，以支付金錢為標的者，債權
    人得請求依法定利率計算之遲延利息。但約定利率較高者，
    仍從其約定利率。應付利息之債務，其利率未經約定，亦無
    法律可據者，週年利率為百分之5，民法第233條第1項、第2
    03條亦有明文。查原告對被告之損害賠償債權，核屬無確定
    期限之給付，原告既起訴請求被告給付，且起訴狀繕本已於
    111年4月12日送達被告（見本院卷第161頁），然被告迄今
    皆未給付，依前揭規定，被告應自收受起訴狀繕本後負遲延
    責任。則原告請求被告自同年月13日起加給按週年利率百分
    之5計算之遲延利息，於法自屬有據。
四、綜上所述，原告依侵權行為之法律關係，請求被告給付164,
    866元，及自111年4月13日起至清償日止，按週年利率百分
    之5計算之利息，於法自屬有據。逾此部分之請求，則無理
    由，應予駁回。
五、本件事證已臻明確，兩造其餘攻擊防禦方法及舉證，核與判
    決結果不生影響，爰不逐一論述。
六、本件原告勝訴部分，係就民事訴訟法第427條第2項第11款所
    定應適用簡易程序訴訟事件所為被告敗訴之判決，依同法第
    389條第1項第3款之規定，自應依職權宣告假執行。 
七、結論：原告之訴一部有理由，一部無理由，判決如主文。
中　　華　　民　　國　　111 　年　　12　　月　　19　　日
                  臺灣臺中地方法院臺中簡易庭
                                  法  官  郭妙俐
以上為正本係照原本作成。
如不服本判決，應於送達後20日內，向本院提出上訴狀並表明上
訴理由，如於本判決宣示後送達前提起上訴者，應於判決送達後
20日內補提上訴理由書（須附繕本）。如委任律師提起上訴者，
應一併繳納上訴審裁判費。
中　　華　　民　　國　　111 　年　　12　　月　　19　　日
                                  書記官  林素真